臺灣板橋地方法院刑事判決　　　　　　　 96年度訴字第278號
公　訴　人　臺灣板橋地方法院檢察署檢察官
被　　　告　乙○○
指定辯護人　黃柏彰 律師
被　　　告　甲○○
上列被告等因違反槍砲彈藥刀械管制條例等案件，經檢察官提起
公訴（95年度偵字第20116 號），本院判決如下：
    主  文
乙○○未經許可，寄藏可發射子彈具有殺傷力之改造手槍，處有
期徒刑年月，併科罰金新臺幣陸萬元，罰金如易服勞役以新
臺幣壹仟元折算壹日，扣案之改造手槍（含彈匣壹個，槍枝管制
編號0000000000）壹支、土造子彈貳顆，均沒收之。又以加害生
命、身體之事，恐嚇他人，致生危害於安全，處有期徒刑肆月。
應執行有期徒刑年伍月，併科罰金新臺幣陸萬元，罰金如易服
勞役以新臺幣壹仟元折算壹日，扣案之改造手槍（含彈匣壹個，
槍枝管制編號0000000000）壹支、土造子彈貳顆，均沒收之。
甲○○意圖使犯人隱避而頂替，累犯，處拘役伍拾日，如易科罰
金，以新臺幣壹仟元折算壹日。
    事  實
一、乙○○、甲○○係兄弟，乙○○前於民國89年間，因搶奪及
    強盜案件，經臺灣高等法院以92年度上訴字第344 號判處有
    期徒刑10月、5 年6 月，並定應執行有期徒刑6 年2 月確定
    ，於95年1 月11日縮短刑期假釋出監並付保護管束，應於99
    年5 月12日保護管束期滿，現仍在假釋期間（不構成累犯）
    。甲○○前曾因竊盜案件，經本院分別以92年度簡字第2603
    號、93年度簡字第3043號各判處有期徒刑4 月、5 月確定，
    嗣經二案件接續執行，於94年3 月13日縮刑期滿執行完畢；
    另因施用毒品案件，經國防部高等軍事法院高雄分院以92度
    高審字第101 號判處有期徒刑8 月確定，於94年9 月13日服
    刑期滿執行完畢（構成累犯），詎均仍不知悔改。
二、乙○○明知未經許可不得寄藏具有殺傷力之槍枝及子彈，竟
    於95年5 、6 月間之某日，未經中央主管機關許可，在臺北
    縣三重市○○路之「國園加油站」附近，受真實姓名年籍不
    詳之友人「簡志儒」之委託，收受「簡志儒」所交付具殺傷
    力之仿FN廠半自動手槍之改造手槍1 支（槍枝管制編號0000
    000000號）、具殺傷力之土造子彈3 顆，而代為寄藏前開槍
    、彈於臺北縣三重市○○路39巷252 號之1 其所經營之集美
    檳榔店內。
三、乙○○於95年8 月23日凌晨0 時許，因陳素美積欠其父新台
    幣32萬元，遂持上開具殺傷力之改造手槍及子彈，與不知情
    之甲○○、嚴奕怡（乙○○之女友）、黃家凌（甲○○之女
    友）等人（其等涉嫌違反槍砲彈藥刀械管制條例、恐嚇部分
    均經檢察官另為不起訴處分），一同前往臺北縣蘆洲市○○
    街16號2 樓陳素美住處，向陳素美催討欠款，期間乙○○與
    陳素美發生口角爭執，其為促使陳素美還款，竟基於恐嚇之
    犯意，取出上開改造手槍恫嚇陳素美，而以此加害生命、身
    體之事恐嚇陳素美，使陳素美心生畏懼，致生危害於陳素美
    之安全。嗣因上開槍枝不慎走火擊發，警方獲報後於同日凌
    晨1 時30分許前往上址，並在上址房間衣櫃內起獲上開改造
    手槍1 支、子彈3 顆。
四、甲○○明知持有上開具殺傷力之槍枝、子彈及持槍恫嚇者係
    其兄乙○○，惟因慮及乙○○尚在假釋期間，竟基於意圖使
    乙○○隱避上開犯行而頂替之單一犯意，於同日10時50分許
    ，在臺北縣政府警察局蘆洲分局三民派出所接受詢問及於同
    日20時3 分許，在臺灣板橋地方法院檢察署第101 偵查庭接
    受檢察官偵訊時，先後向承辦警員及檢察官虛偽承認係其本
    人持有上開槍彈並開槍恐嚇陳素美而為乙○○隱避頂替，足
    以生損害於警察及檢察機關對犯罪偵查之正確性。嗣經傳喚
    相關證人到案說明事發當日情形，乙○○、甲○○始坦承上
    開槍砲、頂替等犯行。
五、案經臺北縣政府警察局蘆洲分局報告臺灣板橋地方法院檢察
    署檢察官偵查起訴。
    理  由
一、按刑事訴訟法第159 條第1 項雖規定，被告以外之人於審判
    外之言詞或書面陳述，除法律有規定外，不得作為證據。惟
    同法第159 條之5 第2 項已規定，當事人、代理人或辯護人
    於法院調查證據時，知有第159 條第1 項不得為證據之情形
    ，而未於言詞辯論終結前聲明異議者，視為有前項之同意（
    指同條第1 項之同意作為證據），此乃第159 條第1 項所容
    許，得作為證據之例外規定之一。經查，本案被告、辯護人
    及檢察官於言詞辯論終結前，均未就所調查之證據主張有刑
    事訴訟法第159 條第1 項不得為證據之情形，是以黃家凌、
    嚴奕怡於警詢時之陳述，證人賴丁榮、羅晨恩、陳正益於警
    詢及偵查中之證述，係被告以外之人於審判外之言詞陳述，
    且迭經調查之證據，均有證據能力。又臺北市政府警察局槍
    枝初步檢視報告表1 份、內政部警政署刑事警察局95年9 月
    14日刑鑑字第0950131220號槍彈鑑定書1 份、臺北縣政府警
    察局蘆洲分局三民派出所95年8 月23日甲○○第3 次、第4
    次警詢筆錄、臺灣板橋地方法院檢察署95年8 月23日訊問筆
    錄各1 份，當事人對於上開文書形式之真正亦不爭執，有證
    據能力。再者，扣案改造手槍1 支（含彈匣1 個，槍枝管制
    編號0000000000）、土造子彈3 顆，為依法定程序扣押之物
    品，得作為證據，合先敘明。
二、訊據被告乙○○對於前揭時、地非法寄藏具殺傷力改造玩具
    手槍1 支、具殺傷力之土造彈3 顆之事實坦承不諱，並有搜
    索扣押筆錄、扣押物品目錄表各1 紙在卷可稽，及上開改造
    玩具手槍1 支（含彈匣1 個）、子彈3 顆扣案可資佐證。又
    扣案之上開改造玩具手槍1 支（含彈匣一個，槍枝管制編號
    ：0000000000）經鑑驗結果，係由FN廠半自動手槍製造之槍
    枝，換裝土造金屬槍管改造而成之手槍，機械性能良好，可
    擊發適用子彈，認具殺傷力；送鑑子彈3 顆，認均係土造子
    彈，具直徑約8.04mm金屬彈頭，採樣1 顆試射，可擊發，認
    具殺傷力，有內政部警政署刑事警察局95年9 月14日刑鑑字
    第0950131220號槍彈鑑定書1 份在卷可按。是以，被告乙○
    ○上開寄藏具殺傷力之改造手槍及子彈之犯行堪以認定。
三、雖被告乙○○矢口否認有何恐嚇犯行，並辯稱：我並不是要
    拿槍出來恐嚇，是因為陳素美家中有其他人在場打麻將，我
    跟我弟弟去找我們從小認識的朋友賴丁榮，經過他同意後，
    我們進入賴丁榮家中，看到賴丁榮他母親陳素美，就想起陳
    素美有欠我父母金錢的事情，我告訴陳素美積欠的金錢應該
    要趕快償還，陳素美就態度很差，說她不是不要還，陳素美
    說完後就向我衝來，在場的其他人看到陳素美向我衝來也一
    起靠過來，當時我剛好有帶槍，所以就將槍拿出來，我當天
    並不是要專程去向陳素美催討債務，我是看到4 、5 個人靠
    過來怕被打才把槍拿出來云云。惟查：被告乙○○於本院95
    年度聲羈字第710 號聲請羈押案件訊問時即坦稱：當時伊要
    向賴丁榮媽媽要30萬元的欠款，她要跑掉，伊要拉她，當時
    很亂等語（見該案卷第4 頁），而被告甲○○於警詢時亦供
    稱：伊等當天是來找賴丁榮的媽媽拿錢，而因為賴丁榮的媽
    媽口氣很不好，所以乙○○說既然沒有錢可以還，還有錢在
    這裡打麻將，後來賴丁賴的媽媽跟乙○○越吵越大聲等語（
    見偵查卷26至27頁），其復於偵訊時供承：伊哥哥有跟賴丁
    榮的母親吵起來，並要現場的人都不要動等語（見偵查卷第
    100 頁）；又證人嚴奕怡於警詢時陳稱：伊等四人係因賴丁
    榮母親積欠乙○○父母債務，才會前往蘆洲市○○街16號2
    樓要處理債務，一進門就看到債務人賴丁榮母親在家，於是
    質問她為何欠錢不還，賴母大聲咆哮回稱又不是不還錢等語
    （見偵查卷第37頁）；證人賴丁榮於警詢及偵訊時證稱：被
    告乙○○、甲○○、嚴奕怡、黃家凌等四人到伊家要找伊母
    親討債，被告乙○○一進門就大小聲，之後伊有聽到伊母親
    與他們爭執，之後伊去上廁所不久就聽到槍聲類似鞭炮聲，
    伊衝出來質問狀況，嚴奕怡跟他們說樓下有警察，他們四人
    就走出門準備離開等情（見偵查卷第41頁、第121 頁）；證
    人羅晨恩於警詢及偵訊時證稱：當時我和陳正益和陳素美及
    一位伊不認識的先生在打麻將，聽到有人按門鈴，陳素美去
    開門後，有二男二女進來要向陳素美討債，討論過程被告乙
    ○○很大聲說欠錢不要躲，今天終於讓他找到了，一定要拿
    到錢，陳素美回答說叫他父母親過來，她不跟他談，被告乙
    ○○聽到不高興就開槍，開槍後雙方一直在吵，被告乙○○
    持槍指著我們叫我們不要動，後來警方亦到場處理等語（見
    同上偵查卷第44至49頁、第122 頁）；證人陳正益於警詢及
    偵訊時陳稱：伊是賴丁榮的舅舅，當天伊係借住賴丁榮家，
    在現場打麻將，有目擊被告乙○○走進來說要找陳素美討債
    ，之後乙○○跟陳素美在講話，講一講就聽到碰的一聲，伊
    轉頭就看到被告乙○○手上拿著槍等語（見偵查卷第50至52
    頁、第122 頁），綜合上開證人所述各節，足認被告乙○○
    到陳素美上址住處，確係為專程找陳素美討債無誤。是以，
    被告乙○○否認當日到現場係專程向陳素美討債乙節，顯與
    事實不符，應係臨訟避就之詞，無可採信。雖被告乙○○另
    辯稱：伊因看到陳素美在內的4 、5 個人向伊靠過來，怕被
    打才把槍拿出來云云。然查，參諸與被告乙○○一同前往現
    場的被告甲○○、及證人嚴奕怡、黃家凌等人均僅陳述陳素
    美有與被告乙○○發生爭吵乙事，渠等均未曾證述有見聞陳
    素美等4、5 人衝向被告乙○○等情，顯見被告乙○○所辯
    係臨訟虛構飾卸之詞，亦無可採。綜上，被告乙○○攜帶上
    開槍枝至其朋友賴丁榮家中，且於登門不久即向賴丁榮之母
    親陳素美討債，並於發生爭吵後即拿出該槍枝示人，足徵被
    告乙○○上開舉止目的無非係為恐嚇陳素美以促使其儘速清
    償償務甚明，而被害人陳素美見被告乙○○持槍相向，衡情
    應因而心生畏懼無疑。故被告乙○○此部分恐嚇犯行亦堪以
    認定。
四、被告甲○○明知持有上開具殺傷力之槍枝、子彈及持槍恫嚇
    者係其兄乙○○，惟因慮及被告乙○○尚在假釋期間，竟基
    於意圖使乙○○隱避上開犯行而頂替之單一犯意，於95年8
    月23日10時50分許，在臺北縣政府警察局蘆洲分局三民派出
    所接受詢問及於同日20時3 分許，在臺灣板橋地方法院檢察
    署偵查庭接受檢察官偵訊時，先後向承辦警員及檢察官虛偽
    承認係其本人持有上開槍彈並開槍恐嚇陳素美而為乙○○隱
    避頂替等情，業據被告甲○○於95年9 月7 日偵訊時及本院
    審理時坦承不諱，又同案被告乙○○亦坦承其確因受友人之
    委託寄藏而持有上開槍彈，並有持槍到賴丁榮上址住處等情
    節屬實，另證人陳正益、羅振恩亦於偵查中證述：渠等在現
    場確有目擊被告乙○○手上持有槍枝等情屬實，此外，復有
    被告甲○○於95年8 月23日在臺北縣政府警察局蘆洲分局三
    民派出所之第3 次、第4 次警詢筆錄、臺灣板橋地方法院檢
    察署95年8 月23日訊問筆錄、本院95年度聲羈字第710 號聲
    請羈押案件之訊問筆錄各1 份存卷可考。是以，被告甲○○
    意圖使涉犯持有上開槍枝子彈及恐嚇罪嫌之被告乙○○隱避
    而頂替之事證明確，其犯行應堪認定。
五、核被告乙○○受託寄藏上開槍彈，之後持槍向陳素美討債，
    係以加害生命、身體之事恐嚇陳素美，致生危害於安全，所
    為係犯槍砲彈藥刀械管制條例第8 條第4 項之未經許可寄藏
    可發射子彈具有殺傷力之改造手槍罪、同條例第12條第4 項
    之未經許可寄藏子彈罪、及刑法第305 條之恐嚇罪。而按槍
    砲彈藥刀械管制條例所稱之「寄藏」與「持有」，均係將物
    置於自己實力支配之下，僅寄藏必先有他人之持有行為，其
    保管本身所為之持有，乃係寄藏之當然結果，法律上自宜僅
    就寄藏行為包括之評價，不應另就持有予以論罪。另被告未
    經許可，無故寄藏上開改造手槍及子彈，其寄藏之繼續，為
    行為之繼續，至寄藏行為終了時，均應僅成立一罪。雖刑法
    於94年2 月2 日經總統公布，並自95年7 月1 日起施行，而
    被告乙○○之寄藏行犯行既自刑法修正前持續至刑法修正施
    行後始終了，則應逕適用現行刑法規定，無庸為新舊法比較
    ，附此敘明。又被告乙○○所犯上開二罪係以一行為觸犯數
    罪名，屬想像競合，應從一重之槍砲彈藥刀械管制條例第8
    條第4 項之未經許可寄藏具有殺傷力之改造手槍罪處斷。而
    被告甲○○意圖使犯人乙○○隱避，而頂替之，所為係犯刑
    法第164 條第2 項、第1 項之頂替罪。而被告甲○○與犯人
    即被告乙○○為兄弟關係，屬二親等之血親關係，其為圖利
    其兄乙○○，而犯上開頂替罪，依刑法第167 條規定減輕其
    刑。又查，被告甲○○曾因竊盜案件，經本院分別以92年度
    簡字第2603號、93年度簡字第3043號各判處有期徒刑4 月、
    5 月確定，嗣經二案件接續執行，於94年3 月13日縮刑期滿
    執行完畢；另因施用毒品案件，經國防部高等軍事法院高雄
    分院以92度高審字第101 號判處有期徒刑8 月確定，於94年
    9 月13日服刑期滿執行完畢，有臺灣高等法院被告前案紀錄
    表在卷可稽，被告於五年內故意再犯有期徒刑以上之本罪，
    應依累犯之規定加重其刑，並依法先加重後減輕之。爰審酌
    被告二人之犯罪動機、目的、手段、生活狀況、智識程度，
    渠等有如事實欄所述前科，此有上開前案紀錄表在卷可稽，
    足見品行均非佳，又被告乙○○未經主管機關許可擅自寄藏
    持有具殺傷力之槍彈，其寄藏上開改造槍彈之時間約2 個月
    ，且持槍恐嚇他人，對社會治安顯有危害，兼斟酌被告甲○
    ○已知坦承犯行，而被告乙○○坦承寄藏持有槍彈，惟仍否
    認有恐嚇犯行之態度等一切情狀，各量處如主文所示之刑，
    並就被告乙○○併科罰金部分諭知易服勞役之折算標準，及
    就有期徒刑部分，並定其應執行之刑，另就被告甲○○部分
    諭知易科罰金之折算標準，以示懲戒。
六、扣案之改造手槍1 枝（含彈匣1 個，槍枝管制編號00000000
    00），具有殺傷力，屬違禁物，應依刑法第38條第1 項第1
    款之規定宣告沒收；至於扣案之土造子彈3 顆，其中1 顆，
    業經樣試射，已擊發，不復具傷殺力，餘2 顆，應認均具殺
    傷力，亦屬違禁物，應依刑法第38條第1 項第1 款之規定宣
    告沒收。
據上論斷，應依刑事訴訟法第299 條第1 項前段，槍砲彈藥刀械
管制條例第8 條第4 項、第12條第4 項、刑法第11條前段、第16
4 條第2 項、第1 項、第167 條、第305 條、第47條第1 項、第
55條、第41條第1 項前段、第42條第3 項、第51條第5 款、第38
條第1 項第1 款，刑法施行法第1 條之1 ，判決如主文。
本案經檢察官鄧媛到庭執行職務。
中　　華　　民　　國　　96　　年　　5 　　月　　8 　　日
                  刑事第十二庭審判長法  官    徐蘭萍
                                    法  官    林漢強
                                    法  官    林淑婷
右正本證明與原本無異
如不服本判決應於送達後十日內向本院提出上訴狀
                                    書記官    林金良
中　　華　　民　　國　　96　　年　　5 　　月　　8 　　日
附錄本案論罪科刑法條全文：
槍砲彈藥刀械管制條例第8 條
未經許可，製造、販賣或運輸鋼筆槍、瓦斯槍、麻醉槍、獵槍、
空氣槍或第四條第一項第一款所定其他可發射金屬或子彈具有殺
傷力之各式槍砲者，處無期徒刑或五年以上有期徒刑，併科新臺
幣一千萬元以下罰金。
未經許可，轉讓、出租或出借前項所列槍枝者，處五年以上有期
徒刑，併科新臺幣一千萬元以下罰金。
意圖供自己或他人犯罪之用，而犯前二項之罪者，處無期徒刑或
七年以上有期徒刑，併科新臺幣一千萬元以下罰金。
未經許可，持有、寄藏或意圖販賣而陳列第一項所列槍枝者，處
三年以上七年以下有期徒刑，併科新臺幣七百萬元以下罰金。
第一項 至第三項之未遂犯罰之。
槍砲彈藥刀械管制條例第12條
未經許可，製造、販賣或運輸子彈者，處一年以上七年以下有期
徒刑，併科新臺幣五百萬元以下罰金。
未經許可，轉讓、出租或出借子彈者，處六月以上五年以下有期
徒刑，併科新臺幣三百萬元以下罰金。
意圖供自己或他人犯罪之用，而犯前二項之罪者，處三年以上十
年以下有期徒刑，併科新臺幣七百萬元以下罰金。
未經許可，持有、寄藏或意圖販賣而陳列子彈者，處五年以下有
期徒刑，併科新臺幣三百萬元以下罰金。
第一項至第三項之未遂犯罰之。
刑法第164條
藏匿犯人或依法逮捕拘禁之脫逃人或使之隱避者，處二年以下有
期徒刑、拘役或5 百元以下罰金。
意圖犯前項之罪而頂替者，亦同。
中華民國刑法第305條
以加害生命、身體、自由、名譽、財產之事，恐嚇他人致生危害
於安全者，處二年以下有期徒刑、拘役或3 百元以下罰金。
